【裁判字號】    97,訴,252
【裁判日期】    970619
【裁判案由】    第三人異議之訴
【裁判全文】
臺灣高雄地方法院民事判決               97年度訴字第252號
原      告  甲○○○
訴訟代理人  許再定律師
被      告  中國信託商業銀行股份有限公司
法定代理人  羅聯福
訴訟代理人  丁○○
參  加  人  乙○○
代  理  人  柯尊仁律師
            丙○○
上列當事人間第三人異議之訴事件，本院於民國97年6 月5 日言
詞辯論終結，判決如下：
  主  文
原告之訴駁回。
訴訟費用由原告負擔。
  事實及理由
一、本件被告經合法通知，無正當理由未於最後言詞辯論期日到
    場，核無民事訴訟法第386 條所列各款情形，爰依原告之聲
    請，由其一造辯論而為判決。
二、原告主張：本院91年度執字第38209 號拍賣抵押物強制執行
    事件（下稱系爭執行事件）之執行標的，高雄市○○區○○
    段建號360 、331 、332 、358 、370 、368 及5 號等建物
    ，係原告於民國86年間，向訴外人即系爭執行事件債務人吳
    三豐、陸吳美、吳三榮、陸忠明等人購得。嗣吳三豐等人因
    積欠被告債務未清償，致遭被告聲請強制執行在案。而原告
    除購得上開不動產外，並於87年1 月至4 月出資委由訴外人
    開盟營造有限公司承攬，興建坐落同段549 地號土地上，門
    牌號碼高雄市○○區○○路2 號，一至三樓未保存登之加強
    磚房屋乙幢（面積合計55.08 平方公尺，暫編建號同段16
    07 號 ，下稱系爭建物）。是原告既為系爭建物之原始起造
    人，應已取得系爭建物之所有權，且原告與被告間復無任何
    欠款或債務關係，被告自不得對系爭建物為併付拍賣之請求
    。為此，爰依強制執行法第14條第2 項及第15條提起本訴，
    並聲明請求判決：本院91年度執字第38209 號拍賣抵押物強
    制執行事件，就系爭建物所為之強制執行程序應予撤銷。
三、被告未於最後言詞辯論期日到場，惟依其先前言詞及書狀之
    主張，其已將債權讓與參加人乙○○，故引用參加人之陳述
    為抗辯理由，並聲明請求判決：原告之訴駁回。
四、參加人則以：否認原告為系爭建物之所有權人，系爭建物坐
    落之高雄市○○區○○段549 地號土地係屬訴外人陸忠明所
    有，原告既非土地所有權人，是主張出資興建為屬例外、變
    態之事實，原告自應就原始取得系爭建物之所有權為舉證。
    又縱認原告為系爭建物之原始起造人，惟因系爭建物面積狹
    小，每層面積不足5. 55 坪，扣除樓梯牆壁，更無法使人活
    動自如，與一般住宅相差懸殊，欠缺構造上或使用上之獨立
    性，應僅屬輔助性質之建物，不能單獨為所有權之標的，是
    原告自未取得所有權，而無足以排除強制執行之權利等語，
    資為抗辯。
五、兩造爭執及不爭執事項：
（一）不爭執事項：
    1.被告以本院86年度拍字第4324號拍賣抵押物裁定、89年度
      執字第7890號債權憑證，及臺灣臺東地方法87年度執字第
      1305 號 債權憑證為執行名義，聲請本院民事執行處以91
      年度執字第38209 號強制執行含系爭建物及其基地在內之
      不動產。
    2.系爭建物坐落之基地高雄市○○區○○段549 地號土地為
      訴外人陸忠明所有，並於78年12月19日設定本金最高限額
      48,0 00,000 元抵押權予被告。
    3.系爭建物於87年4 月間興建完成。
（二）爭執之事項：
    1.系爭建物是否具有獨立建物之性質，而得單獨為所有權之
      標的? 如為獨立建物，原告是否為所有人?
    2.如原告為所有人，有無消滅或妨礙事由，及足以排除強制
      執行之權利存在？
六、本院判斷：
（一）系爭建物是否具有獨立建物之性質，而得單獨為所有權之
      標的? 如為獨立建物，原告是否為所有人?
    1.系爭建物經本院前往現場履勘結果，為五層樓之建築（鋼
      筋混凝土），位於建工路822 巷1 弄及應昇路之交叉口；
      其一樓出入口位於應昇路側，現有門牌應昇路2號，其範
      圍為寬度自門牌支柱至建工路822 巷1 弄側之外牆，長度
      為自應昇路之門牆至第一根柱子處。現使用狀況為與原來
      建工路822 巷1 弄13、15、17、19號及系爭建物與19號之
      間之不詳建物形成一完整之樓層空間，現出租供人開設山
      水水族館；系爭建物之二樓由建工路844 號之陸發醫院出
      入口進入，須經陸發醫院一樓之樓梯間連通，與系爭建物
      之一樓不相通，現為閒置之空間，原作為陸發醫院之飯廳
      使用，空間之大小與現況房間大小相符；系爭建物三樓由
      陸發醫院進入原作為病房使用現閒置堆放物品，其範圍與
      該病房隔間（包含廁所）相符；系爭建物之一樓無通道通
      往系爭建物之二、三、四、五樓；系爭建物之二、三、四
      、五樓均為陸發醫院之各樓層房間之一，系爭建物之現況
      在構造上及使用上均無獨立性等情，業經本院勘驗無誤，
      並有現場照片29張在卷可佐（本院卷第92頁至第106 頁）
      ，且為兩造所不爭執（本院卷第86頁），是被告抗辯系爭
      建物因不具構造上及使用上之獨立性，已與高雄市○○區
      ○○路822 巷1 弄13 、15 、17、19號及同路844 號房屋
      之所有權相結合等情，堪予採信。
    2.按所有人於原有建築物之外另行增建者，如增建部分與原
      有建築物無任何可資區別之標識存在，而與之作為一體使
      用者，因不具構造上及使用上之獨立性，自不得獨立為物
      權之客體，原有建築物所有權範圍因而擴張，以原有建築
      物為擔保之抵押權範圍亦因而擴張（最高法院88年度台上
      字第485 號判決意旨參照）。查系爭建物在構造上及使用
      上既已與高雄市○○區○○路822 巷1 弄13、15、17、19
      號及同路844 號房屋相結合，已如前述，自不得獨立為所
      有權之客體。又原告所有之高雄市○○區○○路822 巷1
      弄13、15、17、19號及同路844 號房屋，均為被告抵押權
      標的之事實，為兩造所不爭執，且經本院調閱91年度執字
      第38209 號強制執行事件案卷審認無誤，則被告之抵押權
      範圍即隨同所有權之範圍而擴張及於系爭建物甚明。
（二）如原告為所有人，有無消滅或妨礙事由，及足以排除強制
      執行之權利存在？
      原告雖為高雄市○○區○○路822 巷1 弄13、15、17、19
      號及同路844 號房屋之所有人，且其所有權擴張及於系爭
      建物，然被告之抵押權效力既亦擴張及於系爭建物，則被
      告為實行抵押權而聲請法院拍賣系爭建物，並無違誤。
（三）綜上所述，系爭建物既為被告抵押權之效力所及，原告亦
      未舉證證明其有何消滅或妨礙債權人請求之事由，或足以
      排除強制執行之權利存在，其提起本件異議之訴，即屬無
      據，應予駁回。
七、本件事證已臻明確，兩造其餘陳述及攻擊方法，核與判決之
    基礎無影響，自無庸逐一論述，併此敘明。
八、訴訟費用負擔之依據：民事訴訟法第78條。
中    華    民    國    97    年    6     月    19    日
                  民事第五庭法  官  葉啟洲
上為正本係照原本作成。
如不服本判決，應於送達後20日內，向本院提出上訴狀並表明上
訴理由，如於本送達前提起上訴者，應於判決送達後10日內補提
上訴理由書（須附繕本）。
中    華    民    國    97    年    6     月    19    日
                          書記官  吳慕瑩


司法院資訊處製作；財團法人民間司法改革基金會備份。
